---
title: "Datos SUBE AMBA"
author: "Tomas"
date: "21/6/2021"
output: html_document
---

```{r setup, include=FALSE}
knitr::opts_chunk$set(echo = TRUE)
options(scipen = 999)
```

## Librerías

Aca simplemente cargamos las librerias que vamos a ir usando:

```{r librerias, include=FALSE}
library(tidyverse)
library(jsonlite)
library(geojsonio)
library(lubridate)
library(sf)
library(janitor)
library(measurements)
library(units)
```

## Datos

Estamos probando con datos de SUBE de una semana de Junio del 2019
```{r datos, echo=FALSE}

fecha<-"2021-06-30"
ruta_archivo<-(sprintf("/Documentos/api_transporte/datos/%s/", fecha))

GPS <- read_rds(sprintf("%sagrupado.rds",ruta_archivo))
GPS<-mutate(GPS,fecha = as.POSIXct(timestamp, origin="1970-01-01")) #reinterpretamos la fecha y hora del timestamp
GPS<-unique(GPS)
GPS<-st_as_sf(GPS, coords = c("longitude", "latitude"), crs =4326 )
```


```{r Vias principales}
vias<- read_sf("/Google Drive/00 Trabajo/MOP/DPIT/shapes/Vial/Propuesta Primaria/RED_PRIMARIA_TRAMOS_/RED_PRIMARIA_TRAMOS_.shp")

vias_sep<-mutate(vias, BUS=paste(BUS_NAC,",",BUS_PROV,",",BUS_MUN)) %>% #agrupamos en un solo campo todos los buses

  separate_rows(BUS, sep = ",") %>% #los separamos en registros distintos 
  mutate(BUS=as.numeric(BUS)) %>%   #transformamos el valor de BUS a un numero
  filter(!is.na(BUS)) %>%           #filtramos los que tienen valores nulos
  as.data.frame() %>%               #guardamos como data frame
  select(BUS, IDTRAMO)              #nos quedamos con los campos que nos interesan.

st_crs(vias)

vias<-st_transform(vias,5348)   #llevamos a una proyeccion en metros


buffer<-filter(vias,red_RMBA=="primaria") %>%  #armamos los buffers
               st_buffer(25) %>% 
                st_transform(4326)  #volvemos a la proyeccion anterior

```
```{r}
#nos quedamos solamente con los puntos que estan dentro del buffer creado
gps_principales<-st_intersection(GPS,buffer)
gps_principales<- mutate(gps_principales, linea= parse_number(route_short_name)) %>% 
  select(linea, id, fecha, tip_id, direction, route_id, route_short_name, IDTRAMO) %>% 
  unique()

#filtramos y nos quedamos solo con las columnas que nos sirven, o creemos que nos puedan servir
# #hacemos que la columna date time este parseada como fecha 
# gps_principales<-mutate(gps_principales, date_time==date(date_time))
```
Hacemos una funcion que nos permita quedarnos solamente con el primer registro de los colectivos que entran a un buffer, por defecto considera que si no aparece por 20 minutos la próxima vez que aparezca va a ser un nuevo servicio.

```{r funciones}

primeros<-function(A){
    A %>%    #selecciona las columnas que vamos a usar
    # mutate (fecha=dmy_hms(fecha)) %>%             #parsea la fecha de manera correcta
    # arrange( interno, date_time) %>%                      #ordena por numero de interno y por fecha
    group_by(tip_id,id, IDTRAMO) %>%               #agrupa por viaje y tramo
    filter(fecha==min(fecha)) %>% 
    mutate(agrupado=1)
  
}
ultimos<-function(A){
      A %>%    #selecciona las columnas que vamos a usar
    # mutate (fecha=dmy_hms(fecha)) %>%             #parsea la fecha de manera correcta
    # arrange( interno, date_time) %>%                      #ordena por numero de interno y por fecha
    group_by(tip_id, id,IDTRAMO) %>%               #agrupa por viaje y tramo
    filter(fecha==max(fecha))
    mutate(agrupado=2)
}

```








```{r}
gps_primeros<-primeros(gps_principales) %>%  #aplicamos la funcion "primeros"
              mutate(hora=hour(fecha)) #incorporamos una columna que es la hora
gps_ultimos<-ultimos(gps_principales) %>%  #aplicamos la funcion "primeros"
              mutate(hora=hour(fecha)) #incorporamos una columna que es la hora
gps_extremos<-rbind(gps_primeros,gps_ultimos) %>% 
  ungroup()

gps_extremos<-left_join(gps_extremos,vias_sep, by = c('IDTRAMO')) # Aca lo complicado unimos todos los puntos gps de un tramo con las posibles lineas del tramo, luego comparamos el campo BUS del tramos con el campo Linea del gps, si son el mismo me lo quedo. 

gps_extremos<-filter(gps_extremos, linea==BUS) %>% 
  group_by(id,tip_id,IDTRAMO) %>% 
  arrange(id,tip_id,IDTRAMO,fecha)

gps_extremos<-unique(gps_extremos) 

gps_extremos<-arrange(gps_extremos,tip_id,IDTRAMO,fecha)



```

```{r}

tic()
df<-gps_extremos %>%
      group_by(IDTRAMO,linea,id) %>% 
      mutate(hay_match= ifelse((
            lead(agrupado)>agrupado),1,0),) %>% 
  # armamos chequeamos que el punto siguiente sea de salida
      mutate(lead = geometry[row_number() + 1],
              lead_fecha = lead(fecha),) %>% 
  # incorporamos en una columna la geometría y el horario del punto siguiente
      filter(agrupado==hay_match) %>% 
  # nos quedamos solamente con las filas que corresponden a la entrada al buffer
      filter(as.character(geometry)!=as.character(lead)) %>%
  # eliminamos todos los registros donde los puntos coinciden
      mutate( elapsed_time = lead_fecha-fecha,
      dist = st_distance(geometry, lead, by_element = T))
  # incorporamos un campo para diferencia de tiempo y distancia.
toc()





df<-df %>%
  mutate(tiempo=seconds(elapsed_time)/seconds(1)) %>% 
  drop_units() %>% 
  mutate(vel=dist/tiempo*3.6) %>% 
  ungroup() %>% 
  mutate(filtro = ifelse((vel<1& tiempo>3600),1,0)) %>%  
  filter(filtro==0, tiempo>20, vel<130) %>% 
  select(-filtro) %>% 
  as.data.frame()



write_csv(df,sprintf("%sagrupado_datos.csv",ruta_archivo))

df<-read_csv(sprintf("%sagrupado_datos.csv",ruta_archivo))


```

### Procesamiento


```{r}
# servicios_hora<-as.data.frame(gps_primeros_union) %>% 
#                 group_by(IDTRAMO,hora) %>% 
#                 summarise(ser_hora=n())
# 
# servicios_dia<-as.data.frame(gps_primeros_union) %>% 
#                 group_by(IDTRAMO) %>% 
#                 summarise(ser_dia=n())
# 
# write_csv(servicios_dia, "/Google Drive/00 Trabajo/MOP/DPIT/Red Metropolitana de infra/ser_dia_tramos.csv")
# 
# write_csv(servicios_hora, "/Google Drive/00 Trabajo/MOP/DPIT/Red Metropolitana de infra/ser_hora_tramos.csv")
# 
# vias_serv<-left_join(vias,servicios_dia)
# write_sf(vias_serv,"/Google Drive/00 Trabajo/MOP/DPIT/shapes/Vial/Propuesta Primaria/PRIMARIA_TRAMOS_BUSES_/primaria_tramos_servicios.geojson")
```


```{r}
df<-read_csv(sprintf("%sagrupado_datos.csv",ruta_archivo))




velocidad_tramo_hora<- df %>% 
  group_by(IDTRAMO,hora) %>% 
  summarise(vel_prom=mean(vel))

velocidad_tramo<- df %>% 
  group_by(IDTRAMO) %>% 
  summarise(vel_prom=mean(vel),desv= sd(vel))

write_csv(velocidad_tramo, sprintf("/Google Drive/00 Trabajo/MOP/DPIT/Red Metropolitana de infra/velocidad_tramos_%s.csv",fecha))

unidades_hora<- as.data.frame(GPS) %>% 
  mutate(hora=(hour(fecha))) %>% 
  group_by(hora) %>% 
  summarise(puntos_gps=n())
  
```
```{r}
ggplot(unidades_hora)+
  geom_col(aes(x=hora,y=puntos_gps),alpha=1)
```
```{r}
ggplot(group_by(df,hora))+
  geom_jitter(aes(x=hora,y=vel),alpha=0.1)
```
```{r}
ggplot(group_by(df,hora))+
  geom_boxplot(aes(x=as.factor(hora),y=vel))
```
```{r}
ggplot(group_by(velocidad_tramo_hora,hora))+
  geom_boxplot(aes(x=as.factor(hora),y=vel_prom))
```

