---
title: "Datos SUBE AMBA"
author: "Tomas"
date: "21/6/2021"
output: html_document
---

```{r setup, include=FALSE}
knitr::opts_chunk$set(echo = TRUE)
options(scipen = 999)
```

## Librerías

Aca simplemente cargamos las librerias que vamos a ir usando:

```{r librerias}
library(tidyverse)
library(jsonlite)
library(geojsonio)
library(lubridate)
library(sf)
library(janitor)
library(measurements)
library(units)
library(tictoc)
```

## Datos

Estamos probando con datos de SUBE de una semana de Junio del 2019
```{r datos, include=FALSE}
GPS <- read_delim("/Documentos//Datos Para OD/GPS/2019-06-13.csv", 
    ";", escape_double = FALSE, col_names = FALSE, 
    trim_ws = TRUE)


```

### Limpieza
vamos a ponerle bien los nombres a las columnas, 
darle un formato geoespacial

```{r limpiieza_datos message=FALSE, warning=FALSE, include=FALSE}
columnas<-read_delim("/Documentos/Datos Para OD/GPS/gps_header.csv", 
    ";", escape_double = FALSE, col_names = TRUE, 
    trim_ws = TRUE)

columnas<-clean_names(columnas)
a<-colnames(columnas)
colnames(GPS)<-a

GPS<- st_as_sf(GPS, coords = c("longitude", "latitude"), crs = 4326)
```

```{r Vias principales}
PAN<- read_sf("/Google Drive/00 Trabajo/MOP/DPIT/shapes/Ferrocarril/PAN/Pasos a nivel.geojson")




vias_sep<-mutate(vias, BUS=paste(BUS_NAC,",",BUS_PROV,",",BUS_MUN)) %>% #agrupamos en un solo campo todos los buses

  separate_rows(BUS, sep = ",") %>% #los separamos en registros distintos 
  mutate(BUS=as.numeric(BUS)) %>%   #transformamos el valor de BUS a un numero
  filter(!is.na(BUS)) %>%           #filtramos los que tienen valores nulos
  as.data.frame() %>%               #guardamos como data frame
  select(BUS, IDTRAMO)              #nos quedamos con los campos que nos interesan.

st_crs(vias)

vias<-st_transform(vias,5348)   #llevamos a una proyeccion en metros


buffer<-filter(vias,red_RMBA=="primaria") %>%  #armamos los buffers
               st_buffer(25) %>% 
                st_transform(4326)  #volvemos a la proyeccion anterior

```

## Cruce de Bases de datos

Cruzamos los puntos gps con los buffer de las vias principales

```{cruce-bases r}
#nos quedamos solamente con los puntos que estan dentro del buffer creado
gps_principales<-st_intersection(GPS,buffer)

#filtramos y nos quedamos solo con las columnas que nos sirven, o creemos que nos puedan servir
gps_principales<-select(gps_principales, codigoentidad, idlinea, interno, c_ld_id, dtsn, date_time, type, direction, status, IDTRAMO)
#hacemos que la columna date time este parseada como fecha 
gps_principales<-mutate(gps_principales, date_time==date(date_time))
```
Hacemos una funcion que nos permita quedarnos solamente con el primer registro de los colectivos que entran a un buffer, por defecto considera que si no aparece por 20 minutos la próxima vez que aparezca va a ser un nuevo servicio.

```{r funciones}

primeros<-function(A, t=20){
    select(A, date_time, interno,idlinea, IDTRAMO) %>%    #selecciona las columnas que vamos a usar
    mutate (date_time=dmy_hms(date_time)) %>%             #parsea la fecha de manera correcta
    arrange( interno, date_time) %>%                      #ordena por numero de interno y por fecha
    group_by(idlinea, interno, IDTRAMO) %>%               #agrupa por linea, interno y tramo
    mutate(agrupado=(date_time-lag(date_time))/dminutes(1)) %>% #saca la diferencia de tiempo con el registro anterior y lo pone en minutos
    mutate(agrupado = if_else(is.na(agrupado),1,if_else(agrupado>t,1,0))) %>%  #si no hay registro anterior o la diferencia es mayor a t (20 min) asigna a la columna agrupado un 1 sino deja un 0
    filter(agrupado==1) #nos quedamos con los registros con agrupado =1
  
}
ultimos<-function(A, t=20){
    select(A, date_time, interno,idlinea, IDTRAMO) %>%    #selecciona las columnas que vamos a usar
    mutate (date_time=dmy_hms(date_time)) %>%             #parsea la fecha de manera correcta
    arrange( interno, date_time) %>%                      #ordena por numero de interno y por fecha
    group_by(idlinea, interno, IDTRAMO) %>%               #agrupa por linea, interno y tramo
    mutate(agrupado=(lead(date_time)-date_time)/dminutes(1)) %>% #saca la diferencia de tiempo con el registro anterior y lo pone en minutos
    mutate(agrupado = if_else(is.na(agrupado),2,if_else(agrupado>t,2,0))) %>%  #si no hay registro anterior o la diferencia es mayor a t (20 min) asigna a la columna agrupado un 1 sino deja un 0
    filter(agrupado==2) #nos quedamos con los registros con agrupado =1
  
}


```

```{r}
gps_primeros<-primeros(gps_principales) %>%  #aplicamos la funcion "primeros"
              mutate(hora=hour(date_time)) #incorporamos una columna que es 

gps_ultimos<-ultimos(gps_principales) %>%  #aplicamos la funcion "primeros"
              mutate(hora=hour(date_time)) #incorporamos una columna que es la hora 

gps_extremos<-rbind(gps_primeros,gps_ultimos)


REL<-read_delim("~/Datos Para OD/Otros/Relacion_Empresa-Linea.csv", 
    ";", escape_double = FALSE, trim_ws = TRUE) #leemos el diccionario que vincula id_linea con numero de linea 

REL<-mutate(REL,LINEA=parse_number(REL$LINEA)) %>%  # nos quedamos solamente con la parte numérica del campo linea
  filter(!is.na(LINEA)) %>% #nos quedamos con los registros que no son nulos
  select(ID_LINEA,LINEA)# nos quedamos con los campos que creemos utiles

gps_extremos<-left_join(gps_extremos,REL, by=c("idlinea"="ID_LINEA")) # a todos los puntos gps le incorporamos el numero de linea correspondiente con un left join.

gps_extremos_union<-left_join(gps_extremos,vias_sep, by = c('IDTRAMO')) # Aca lo complicado unimos todos los puntos gps de un tramo con las posibles lineas del tramo, luego comparamos el campo BUS del tramos con el campo Linea del gps, si son el mismo me lo quedo. 

gps_extremos_union<-filter(gps_extremos_union, BUS==LINEA)


gps_extremos_union<-unique(gps_extremos_union) 

gps_extremos_union<-arrange(gps_extremos_union, idlinea,interno, IDTRAMO, date_time) %>% ungroup()


```

```{r}
tic()
df<-gps_extremos_union %>%
   group_by(IDTRAMO,idlinea,interno) %>% 
  mutate(hay_match= ifelse((
    lead(agrupado)>agrupado) 
    ,1,0),)
toc()
write_rds(df,"/Documentos/Datos Para OD/GPS/2019-06-13.rds")

df_4<-df %>% 
  mutate(lead = geometry[row_number() + 1],
         lead_time = lead(date_time),)

df_4<-df_4 %>%
  filter(agrupado==hay_match) %>% 
  filter(as.character(geometry)!=as.character(lead)) 


df_4<-df_4 %>%
      mutate( elapsed_time = lead_time-date_time,
      dist = st_distance(geometry, lead, by_element = T))
    
df_4<-df_4 %>%
  mutate(tiempo=seconds(elapsed_time)/seconds(1)) %>% 
  drop_units() %>% 
  mutate(vel=dist/tiempo*3.6)


df_5<-df_4 %>% 
  ungroup() %>% 
  mutate(filtro = ifelse((vel<1& tiempo>3600),1,0)) %>%  
  filter(filtro==0, tiempo>10) %>% 
  select(-filtro)

df_5<-df_5 %>% 
  filter(vel<130) %>% 
  as.data.frame()
write_rds(df_5,"/Documentos/Datos Para OD/GPS/2019-06-13_df_5.rds")
```


### Procesamiento


```{r}
servicios_hora<-as.data.frame(df_5) %>% 
                group_by(IDTRAMO,hora) %>% 
                summarise(ser_hora=n())

servicios_dia<-as.data.frame(df_5) %>% 
                group_by(IDTRAMO) %>% 
                summarise(ser_dia=n())




velocidad_tramo_hora<- df_5 %>%  as.data.frame() %>% 
  group_by(IDTRAMO,hora) %>% 
  summarise(vel_prom=mean(vel), desvio=sd(vel))

velocidad_tramo<- df_5 %>%  as.data.frame() %>% 
  group_by(IDTRAMO) %>% 
  summarise(vel_prom=mean(vel), desvio=sd(vel))

min_vel_hora<-velocidad_tramo_hora %>%
  group_by(IDTRAMO) %>% 
  summarise(vel_min=min(vel_prom))

velocidad_tramo<-left_join(velocidad_tramo,min_vel_hora)
  

```
```{r}

```
```{r}
ggplot(group_by(df_5,hora))+
  geom_jitter(aes(x=hora,y=vel),alpha=0.1)
```
```{r}
ggplot(group_by(df_5,hora))+
  geom_boxplot(aes(x=as.factor(hora),y=vel), outlier.alpha = 0.05)
```

### exportacion

```{r}

write_csv(servicios_dia, "/Google Drive/00 Trabajo/MOP/DPIT/Red Metropolitana de infra/ser_dia_tramos.csv")

write_csv(servicios_hora, "/Google Drive/00 Trabajo/MOP/DPIT/Red Metropolitana de infra/ser_hora_tramos.csv")

write_csv(velocidad_tramo,"/Google Drive/00 Trabajo/MOP/DPIT/Red Metropolitana de infra/Velocidad/vel_tramos2019_06_13.csv" )

write_csv(velocidad_tramo_hora,"/Google Drive/00 Trabajo/MOP/DPIT/Red Metropolitana de infra/Velocidad/ vel_tramos_hora2019_06_13.csv" )

vias_serv<-left_join(vias,servicios_dia)
write_sf(vias_serv,"/Google Drive/00 Trabajo/MOP/DPIT/shapes/Vial/Propuesta Primaria/PRIMARIA_TRAMOS_BUSES_/primaria_tramos_servicios.geojson")
vias_vel<-left_join(vias,velocidad_tramo)
write_sf(vias_vel,"/Google Drive/00 Trabajo/MOP/DPIT/shapes/Vial/Propuesta Primaria/primaria_tramos_vel.geojson")

```